【裁判字號】    99,交簡上,106
【裁判日期】    990622
【裁判案由】    過失傷害
【裁判全文】
臺灣高雄地方法院刑事判決           99年度交簡上字第106號
上  訴  人  臺灣高雄地方法院檢察署檢察官
上  訴  人
即  被  告  丙○○
上列上訴人即被告因過失傷害案件，不服本院99年度審交簡字第
1123號中華民國99年3 月19日刑事簡易判決（98年度偵字第2478
8 號、98年度偵字第26203 號），提起上訴，本院管轄第二審之
合議庭判決如下：
    主  文
上訴駁回。
丙○○緩刑貳年。
    事  實
一、丙○○於民國98年2 月28日21時30分許騎乘車號906-BDJ 號
    之重型機車搭載未戴安全帽之任雅琦，以60公里之時速超速
    行駛於高雄市○○○路393 號前時，本應注意汽機車駕駛人
    應隨時注意車前狀況，以採取必要之安全措施，適有黃慧蘋
    （業經撤回告訴，由本院98年度審交易字第870 號判決公訴
    不受理確定）牽同其子劉杰瑞（92年1 月1 日出生，另移請
    臺灣高雄少年法院處理，經該法院法官裁定不付審理）行走
    於高雄市三民區○○○路人行道，疏未注意劉杰瑞動向，使
    其自行奔跑違規橫越博愛一路393 號前方道路，而依當時情
    形天候、路況、視線均良好，丙○○本應注意，能注意而疏
    未注意車前狀況，因閃避不及而撞上劉杰瑞（劉杰瑞受傷部
    分，未據告訴），並因此人車倒地，其後搭載之任雅琦受此
    撞擊，因而受有頭部外傷併蜘蛛膜下腔出血及身體多處挫傷
    等傷害。
二、案經任雅琦及其法定代理人乙○○訴由本臺灣高雄地方法院
    檢察署檢察官偵查起訴，復經本院裁定以簡易判決處刑。
    理  由
壹、證據能力部分：
一、按被告以外之人於偵查中向檢察官所為之陳述，除顯有不可
    信之情況者外，得為證據，刑事訴訟法第159 條之1 第2 項
    定有明文。因此，證人即告訴人甲○○、證人黃慧蘋於偵查
    中之證詞，對被告而言，雖屬被告以外之人於偵查中向檢察
    官所為之陳述，惟上開證人即告訴人甲○○、證人黃慧蘋陳
    述證詞時，均於證述前具結（見臺灣高雄地方法院檢察署98
    年度他字第5580號卷〈下稱偵卷〉第42頁、第44頁），亦無
    證據顯示檢察官在偵查時有不法取供之情形，且據證人做成
    證據之外部情狀，亦無證據顯示上開證述有顯不可信之情況
    ，揆諸上揭說明，上開證人即告訴人甲○○、證人黃慧於偵
    查中之證述，均具有證據能力。
二、按被告以外之人於審判外之陳述，雖不符前4 條之規定，而
    經當事人於審判程序同意作為證據，法院審酌該言詞陳述或
    書面陳述作成時之情況，認為適當者，亦得為證據；又當事
    人、代理人或辯護人於法院調查證據時，知有第15 9條第1
    項不得為證據之情形，而未於言詞辯論終結前聲明異議者，
    視為有前項之同意，刑事訴訟法第159 條之5 定有明文。查
    本件證人黃慧蘋於98年2 月28日由高雄市政府警察局交通大
    隊警詢問案發狀況，並據以製作交通事故談話紀錄，及卷附
    之國軍左營總醫院附設民眾診療服務處98年3 月11日編號02
    2992號診斷證明書、高雄市政府交通警察大隊98年8 月11日
    高市警交五字第0980025484號函暨所附之本件道路交通事故
    現場圖、道路交通事故調查報告表（一）（二）各1 份等證
    據，依法性質上固均屬傳聞證據，且無刑事訴訟法第159 條
    之1 至之4 明定之例外情形，依法原不具證據能力；然參以
    此等陳述既經檢察官、被告均明知其有第159 條第1 項不得
    為證據之情形，猶未於言詞辯論終結前聲明異議，本院復審
    酌該等陳述作成之外部情況並無不當，揆諸上揭法條說明，
    本院自得逕將上開證據方法均採為認定事實之依據。至本件
    現場蒐證照片19幀，均係為傳達當時現場情況，透過機器所
    得之物，而透過機械之正確性以保障照片傳達情形與現場實
    況在內容上之一致性，即照片並不存在人對現實情形之知覺
    、記憶所經常發生的表現錯誤，是認照片之性質係非供述證
    據，並無傳聞法則之適用，且亦別無證據證明上開蒐證照片
    有經偽造、變造或不法之情形，自均亦有證據能力。
貳、實體部分：
一、上揭犯罪事實，業經上訴人即被告丙○○（下稱被告丙○○
    ）迭於偵訊及本院審理時坦承不諱，核與證人即告訴人甲○○於偵訊中之指訴及證人黃慧蘋於警詢、偵訊時之證詞相合
    （見偵卷第21頁至第24頁、第51頁），並有卷附之國軍左營
    總醫院附設民眾診療服務處98年3 月11日編號022992號診斷
    證明書、高雄市政府交通警察大隊98年8 月11日高市警交五
    字第0980025484號函暨所附之本件道路交通事故現場圖、道
    路交通事故調查報告表（一）（二）各1 份及現場照片19幀
    在卷可稽（見偵卷第7 頁、第47頁至第62頁）。是被告丙○○之自白合於事實，得為認定事實之依據。又按汽車行駛時
    ，駕駛人應注意車前狀況及兩車併行之間隔，並隨時採取必
    要之安全措施，道路交通安全規則第94條第3 項定有明文；
    查本件被告丙○○騎乘上揭機車搭載甲○○，原應注意上揭
    道路交通安全規定，且衡之案發時、地天候晴朗、夜間有照
    明、市區道路○○道路乾燥無缺陷、無障礙物、視距良好，
    並無不能注意之情事，詎其應注意、能注意而疏未注意，竟
    疏未注意而不慎肇致上揭交通事故，造成告訴人甲○○受有
    頭部外傷併蜘蛛膜下腔出血及身體多處挫傷等傷害，是被告
    丙○○之過失行為與告訴人甲○○所受傷害結果二者間，具
    有相當因果關係，足認被告丙○○之行為係為本件肇事原因
    ，是被告丙○○自應負本件過失傷害責任。據上，本件事證
    明確，上揭被告丙○○之過失傷害犯行，洵堪認定。
二、核被告丙○○所為，係犯刑法第284 條第1 項前段過失傷害
    罪。原審以被告丙○○罪證明確，而適用刑事訴訟法第449
    條第2 項、第454 條第2 項，刑法第284 條第1 項前段、第
    41條第1 項前段，刑法施行法第1 條之1 規定，並審酌被告
    丙○○未遵守道路交通安全規則，肇致本件道路交通事故，
    並造成告訴人甲○○受有頭部外傷併蜘蛛膜下腔出血及身體
    多處挫傷之傷害，實有不該，另考量被告丙○○並無前科紀
    錄，犯後坦承犯行，且告訴人甲○○未戴安全帽，對於車禍
    造成其頭部上開之傷害，亦與有過失，及被告丙○○之品行
    、智識程度等一切情狀，酌情量處拘役50日，並諭知以新臺
    幣1 千元折算1 日之易科罰金折算標準，其認事用法均無不
    當，量刑亦稱妥適。檢察官雖循告訴人之請求以原審量刑過
    輕為由提起上訴，被告丙○○則以量刑過重為由提起上訴；
    惟按法官於有罪判決中，究應如何量處罪刑，抑或是否宣告
    緩刑等，均為實體法賦予審理法官裁量之刑罰權事項，法官
    行使此項裁量權，自得依據個案情節，參諸刑法第57 條 所
    定各款犯罪情狀之規定，於該法定刑度範圍內，基於合義務
    性之裁量，量處被告罪刑；質言之，法官為此量刑或緩刑宣
    告之裁量權時，除不得逾越法定刑或法定要件外，尚應符合
    法規範之體系及目的，遵守一般有效之經驗及論理法則等法
    原則，亦即應兼顧裁量之外部及內部性，如非顯然有裁量逾
    越或裁量濫用之違法情事，自不得任意指摘為違法（最高法
    院80年臺非字第473 號、75年臺上字第7033號、72年臺上字
    第6696號判例意旨參照），從而法官量刑時，如無裁量逾越
    或裁量濫用之明顯違法情事，自不得擅加指摘其違法或不當
    。職是，上訴人即檢察官、被告丙○○各以上揭理由執為上
    訴，指摘原判決不當，為無理由，應予駁回。惟被告丙○○
    前未曾因故意犯罪受有期徒刑以上刑之宣告，有臺灣高等法
    院被告前案紀錄表1 份在卷足憑，其因一時駕車不慎，偶罹
    刑典，本院斟酌被告丙○○於偵訊、本院審理中均能坦承過
    失犯行，犯後態度尚佳，且業於本院審理時當庭賠償告訴人
    甲○○之損害，告訴人甲○○、乙○○亦已撤回告訴並願給
    予被告丙○○自新之機會等節，有本院99年5 月19日準備程
    序筆錄、告訴人甲○○、乙○○撤回告訴狀各1 份附卷可憑
    （見本院卷第35頁至第40頁），諒經此罪刑之宣告後，當知
    所警惕，信無再犯之虞，本院認前開所宣告之刑，以暫不執
    行為適當，爰依刑法第74條第1 項第1 款之規定，予以宣告
    緩刑2 年，以啟自新。
據上論結，應依刑事訴訟法第455 條之1 第1 項、第3 項、第36
8 條，刑法第74條第1 項第1 款，判決如主文。
中    華    民    國    99     年      6  月    22    日
                  交通法庭  審判長法  官  黃蕙芳
                                  法  官  王宗羿
                                  法  官  王參和
以上正本證明與原本無異。
不得上訴。
中    華    民    國    99    年     6    月    22    日
                                  書記官  葉祝君
附錄本判決論罪科刑之法條：
中華民國刑法第284條
因過失傷害人者，處6 月以下有期徒刑、拘役或500 元以下罰金
，致重傷者，處1 年以下有期徒刑、拘役或500 元以下罰金。從
事業務之人，因業務上之過失傷害人者，處1 年以下有期徒刑、
拘役或1 千元以下罰金，致重傷者，處3 年以下有期徒刑、拘役
或2 千元以下罰金。

司法院資訊處製作；財團法人民間司法改革基金會備份。
